【裁判字號】    89,上易,1792
【裁判日期】    891122
【裁判案由】    妨害自由等
【裁判全文】
臺灣高等法院臺南分院刑事判決              八十九年度上易字第一七九二號  Ｇ
      上  訴  人
      即  被  告  甲  ○  ○
右上訴人因妨害自由等案件，不服臺灣臺南地方法院八十九年度易字第一一○九號中
華民國八十九年九月二十日第一審判決（起訴案號：臺灣臺南地方法院檢察署八十九
年度偵字第三五三五號），提起上訴，本院判決如左：
      主      文
原判決撤銷。
甲○○損壞他人之門窗、座椅、電扇、馬桶等傢具，足以生損害於他人，處有期徒刑
陸月，如易科罰金以佰元折算壹日。又以加害生命之事恐嚇他人致生危害於安全，
處有期徒刑貳月，如易科罰金以佰元折算壹日。應執行有期徒刑柒月，如易科罰金
以佰元折算壹日。
      事      實
一、甲○○在其台南市○區○○路一○二巷六三號住處經營電動玩具店，因時受警方
    到場取締，誤以為其鄰居乙○○○夫婦告密，平日與鄰居乙○○○相處不睦。民
    國（下同）八十八年十二月二十六日淩晨二時五分許，甲○○在外喝酒返回其住
    處，忽又誤以為乙○○○夫婦告密，乃至台南市○區○○路一Ｏ二巷五五號乙○
    ○○住處，趁乙○○○夫婦及家人熟睡之際，無故破壞乙○○○住家門窗，未經
    許可侵入乙○○○住處，並出手損壞該處屋內座椅、電扇、馬桶等傢俱；繼乙○
    ○○見狀心懼喚醒其夫起身面對，甲○○另行起意以『三字經』辱罵並揚言要打
    死乙○○○夫婦，致陳邱秀敏夫婦二人心生畏怖，趁夜自屋後門逃出現場。
二、案經乙○○○訴由台南市警察局第六分局報請台灣台南地方法院檢察署檢察官偵
    查起訴。
      理      由
一、訊據上訴人即被告甲○○矢口否認右揭犯行，辯稱：那日伊喝醉酒，對自己之行
    為毫無印象。且伊自幼患有精神官能症，本件可能係因喝酒刺激導致宿疾發生而
    產生之心神喪失或精神耗弱之行為，至其主觀上並無犯意云云。
二、經查：
（一）右揭事實業據被害人乙○○○迭次於警訊、偵查中及原審審理時指訴綦詳，並
      於原審證述：因被告於其住處旁開設電動玩具，遭警方取締，結果被告誤會是
      伊夫婦向警方告密，遂經常以三字經在門口叫罵，並要伊夫婦出門與其對質，
      但伊夫婦均不予理會，之後就發生本件犯行等語（見原審卷第五十頁），並有
      被毀損之現場照片十八張附於警訊卷可稽。
（二）被告甲○○矢雖以伊自幼患有精神官能症，當日喝醉酒，對自己之行為毫無印
      象，而否認右揭犯行云云，然證人即台南市警察局鯤鯓派出所警員李幼林於原
      審審理時證稱：被告與告訴人家相隔一防火巷，被告搭蓋房屋並在裡面擺設電
      動玩具營業，經警方取締，被告遂懷疑告訴人前來告密，因此雙方處得不愉快
      ，時起爭執，發生本件事件以前不久，被告經常到告訴人家門口前騷擾。被告
      到警局接受訊問時神態正長沒有無一樣之舉動，被告也知自己之行為，當時他
      也有說要賠償告訴人之損失；案發當初，伊曾到被告家中請他到派出所來說明
      ，當時被告在睡覺，被伊叫醒後來到派出所他還醉醺醺的有點語無倫次，像個
      喝醉酒的人，所以伊才叫他回去等到早上十點多再度請他來派出所，被告再度
      前來時，並未感覺他有特別異樣的動作或神態，剛開始他否認有告訴人所指之
      行為，辯稱他前一天有喝酒，不知發生何事，後來經告訴人當面指認，被告才
      又承認，並答應要賠償告訴人之損害等語（見原審卷第四十五頁），核與告訴
      人之指訴相符。由是觀之，雙方因電動玩具店遭警方取締遂生齟齬，並足以衍
      生本件犯行之動機，且被告如果真因酒醉而引發心神喪失或精神耗弱之情狀，
      何以獨攻擊被害人該戶人家，而非毫無目標地任意施暴？且心神喪失之人又何
      以能知悉被害人夫妻姓名並對之出言恐嚇，甚且被害人夫妻因懼怕而逃跑時，
      被告尚能尾隨追趕，嗣後還能清楚地返家睡覺？故被告顯非心神喪失或精神耗
      弱之人可相比擬，且被告借喝以而為犯罪，亦不足以阻卻違法。
（三）綜上所述，被告前開所辯，要屬事後飾卸之詞，委無可採。本件事證已臻明確
      ，被告犯行洵堪認定，自應依法論科。
三、核上訴人即被告甲○○所為，係犯刑法第三百零五條之恐嚇危害安全罪、第三百
    零六條第一項之無故侵入住宅罪及第三百五十四條之毀損器物罪，又被告於同一
    時地，以三字經辱罵並揚言要打死被害人乙○○○夫婦之方式恐嚇彼等二人，致
    其等均心生畏怖，顯係以一行為而觸犯相同罪名之罪，為想像競合犯，應依刑法
    第五十五條之規定從一重之恐嚇危害安全罪處斷。又被告所犯上開毀損罪及侵入
    住宅罪，因毀損被害人乙○○○住處之門窗乃其侵入該住宅之方法，接續之毀損
    行為復加成被告言語恐嚇之結果，則此罪間即有方法結果之牽連關係，屬牽連犯
    ，並應依刑法第五十五條之規定從一重之毀損器物罪處斷。被告所犯恐嚇危害安
    全罪及毀損器物罪，犯意各別，手段各異，應併合處罰。
四、原審以被告罪證明確，因以論罪科刑固非無見。惟原審判決認所犯之罪均係牽連
    犯，揆之前述即有未洽，且原判決依毀損罪論處，依刑法第三百五十四條之刑為
    「二年以下有期徒刑、拘役或五百元以下罰金」，係單純處罰金，並非「應併科
    或得併科罰金」，亦即該條僅就「有期徒刑」、「拘役」、「罰金」為單一選擇
    宣告，自不得於宣告處有期徒刑後，再諭知罰金之宣告，乃原判決除「處有期徒
    刑六月」外，尚「併科罰金三千元」，揆諸前揭所述，顯有違誤。被告上訴意旨
    否認犯罪固無足取，惟原判決既有可議之處，自屬無可維持，自應由本院將原判
    決撤銷改判。爰審酌被告犯罪之素行、動機、目的、手段、被害人所生損害、智
    識程度、與被害人平日關係、犯罪後並未悔過之態度等一切情狀，量處如主文第
    二項所示之刑，並定其應執行，及均諭知易科罰金之折算標準，以資懲儆。
據上論斷，應依刑事訴訟法第三百六十九條第一項前段、第三百六十四條、第三百七
十條但書、第三百七十條但書、第二百九十九條第一項前段，刑法第三百零五條、第
三百零六條第一項、第三百五十四條、第五十五條、第四十一條、第五十一條第五款
，罰金罰鍰提高標準條例第一條前段、第二條，判決如主文。
本案經檢察官李傳來到庭執行職務。
中    華    民    國      八十九      年      十一      月      二十二  日
                                  臺灣高等法院臺南分院刑事第一庭
                                      審判長法官  鄭    文    肅
                                            法官  王    浦    傑
                                            法官  楊    明    章
右正本證明與原本無異。
不得上訴。
                                      法院書記官  易    慧    玲
中    華    民    國      八十九      年      十一      月      二十三  日
附錄本案論罪科刑法條全文：
刑法第三百零五條：以加害生命、身體、自由、名譽、財產之事恐嚇他人致生危害於
                  安全者，處二年以下有期徒刑、拘役或三百元以下罰金。
刑法第三百零六條第一項：無故侵入他人住宅、建築物或附連圍繞之土地或船艦者，
                        處一年以下有期徒刑、拘役或三百元以下罰金。
刑法第三百五十四條：毀棄、損壞前二條以外之他人之物，或令致不堪用，足以生損
                    害於公眾或他人者，處二年以下有期徒刑、拘役或五百元以下
                    罰金。


司法院資訊處製作；財團法人民間司法改革基金會備份。
